【裁判字號】    97,上訴,1556
【裁判日期】    970827
【裁判案由】    違反毒品危害防制條例
【裁判全文】
臺灣高等法院臺中分院刑事判決        97年度上訴字第1556號
上  訴  人
即  被  告  甲○○
選任辯護人  黃呈利律師
上  訴  人
即  被  告  乙○○
                    號
                    (另案於臺灣彰化監獄彰化分監執行中)
指定辯護人  本院公設辯護人  王金陵
上列上訴人等因違反毒品危害防制條例案件，不服臺灣彰化地方
法院97年度訴字第239號中華民國97年5月21日第一審判決（起訴
案號：臺灣彰化地方法院檢察署96年度偵字第10597號、97年度
偵第4號），提起上訴，本院判決如下：
    主  文
原判決撤銷。
甲○○共同犯販賣第二級毒品罪，共拾罪，各處有期徒刑柒年
月，扣案行動電話貳支（均含SIM卡）沒收，販賣毒品所得各新
台幣伍佰元與乙○○連帶沒收，如全部或一部不能沒收時，以其
財產連帶抵償之；又共同犯販賣第二級毒品罪，共伍罪，各處有
期徒刑柒年月，扣案行動電話貳支（均含SIM卡）沒收，販賣
毒品所得各新台幣壹仟元與乙○○連帶沒收，如全部或一部不能
沒收時，以其財產連帶抵償之。應執行有期徒刑拾貳年陸月，扣
案行動電話貳支（均含SIM卡）沒收，販賣毒品所得新台幣壹萬
元與乙○○連帶沒收，如全部或一部不能沒收時，以其財產連帶
抵償之。
乙○○共同犯販賣第二級毒品罪，共拾罪，各處有期徒刑柒年貳
月，扣案行動電話貳支（均含SIM卡）沒收，販賣毒品所得各新
台幣伍佰元與甲○○連帶沒收，如全部或一部不能沒收時，以其
財產連帶抵償之；又共同犯販賣第二級毒品罪，共伍罪，各處有
期徒刑柒年貳月，扣案行動電話貳支（均含SIM卡）沒收，販賣
毒品所得各新台幣壹仟元與甲○○連帶沒收，如全部或一部不能
沒收時，以其財產連帶抵償之。應執行有期徒刑拾年陸月，扣案
行動電話貳支（均含SIM卡）沒收，販賣毒品所得新台幣壹萬元
與甲○○連帶沒收，如全部或一部不能沒收時，以其財產連帶抵
償之。
    事  實
一、甲○○（綽號國農、大仔），與乙○○（綽號大輪）均明知
    甲基安非他命係毒品危害防制條例規定之第二級毒品，非經
    許可，不得販賣或持有，竟意圖牟利，基於販賣甲基安非他
    命之犯意聯絡，以其等所使用之0000-000000、0000000000
    號行動電話供為聯絡工具，自96年9月18日起迄同年11月14
    日止，在彰化縣（下略）鹿港鎮等地，販賣甲基安非他命予
    王文進、黃建嘉、施俊男、黃昭銘等人計15次，共得款新台
    幣（下同）1萬元：
１、王文進以其之0000-000000號行動電話撥打上揭甲○○、乙
    ○○之行動電話購買甲基安非他命，分別於：96年9月18
    日，在和美鎮與鹿港鎮交界青埔橋附近交易購買500元。
    10 月4日，在和美鎮與鹿港鎮交界青埔橋附近水壩（水閘門
    處）交易購買500元。10月28日16時許，在和美鎮與鹿港
    鎮交界青埔橋附近7- 11便利商店交易購買500元。10月28
    日19時許，在和美鎮與鹿港鎮交界青埔橋附近7-11便利商店
    交易購買1000元。
２、黃建嘉以其持有之0000-000000、0000-000000號行動電話撥
    打0000000000號行動電話購買甲基安非他命，分別於：96
    年9月30日19時許，在鹿港鎮頂番婆168釣蝦場交易購買500
    元。10月27日13時許購買500元。10月28日21時在鹿港
    鎮許交易購買500元。10月29日13時許在鹿港鎮交易購買
    500元。11月9日12時許在鹿港鎮交易購買500元。
３、施俊男以其持有之0000-000000號行動電話撥打0000-000000
    號行動電話購買甲基安非他命，分別於：於96年11月8日
    ，在鹿港鎮○○○路邊交易購買1000元。11月13日在鹿港
    鎮交易購買1000元。11月14日在鹿港鎮交易購買1000元。
４、黃昭銘以其持有之0000-000000號行動電話撥打0000-000000
    號行動電話購買甲基安非他命，分別在鹿鎮等地於：96年
    9 月29日交易購買1000元。10月29日交易購買500元。
    11 月8日交易購買500元。
二、嗣於96年11月14日下午4時30分許，經警在甲○○位於彰化
    縣鹿港鎮溝墘里溝墘巷32號之住處，查獲甲○○、乙○○2
    人，並扣得其等2人販賣甲基安非他命所用之0000-000000、
    0000-000000號行動電話共2支（均含SIM卡各1張）。
三、案經彰化縣警察局和美分局報請臺灣彰化地方法院檢察署檢
    察官偵查起訴。
    理  由
壹、關於證據能力之說明：
一、按所謂被告以外之人於審判外之陳述，係指被告以外之人就
    其曾經參與或見聞之事實，事後追憶並於審判外為陳述者而
    言。如被告以外之人係被告犯罪之共同正犯、共犯、相對人
    、被害人或其他關係人，而於被告實行犯罪行為時與被告為
    言詞或書面對談，且其對話之本身即係構成被告犯罪行為之
    部分內容者，因非屬其事後就曾經與聞之事實所為之追憶，
    自與審判外之陳述有間，二者不容混淆。又國家基於犯罪偵
    查之目的，對被告或犯罪嫌疑人進行通訊監察，乃係以監控
    與過濾受監察人通訊內容之方式，蒐集對其有關之紀錄，並
    將該紀錄予以查扣，作為認定犯罪與否之證據，屬於刑事訴
    訟上強制處分之一種，而監聽係通訊保障及監察法（下稱通
    保法）第13條第1 項所定通訊監察方法之一，司法警察機關
    依法定程序執行監聽取得之錄音，係以錄音設備之機械作用
    ，真實保存當時通訊之內容，如通訊一方為受監察人，司法
    警察在監聽中蒐集所得之通訊者對話，若其通話本身即係被
    告進行犯罪中構成犯罪事實之部分內容，則依前開說明，自
    與所謂「審判外之陳述」無涉，應不受傳聞法則之規範，當
    然具有證據能力（最高法院97年度台上字第1069號判決意旨
    可資參照）。揆諸上揭說明，本判決引用為證據之監聽譯文
    ，其內容係有關甲○○、乙○○使用0000000000、00000000
    00號行動電話與證人王文進、黃建嘉、施俊男、黃昭銘、陳
    政平討論購買毒品之事宜，係屬受監察人進行本件犯罪行為
    之對話內容，並非所謂被告或被告以外之人於審判外之陳述
    至明。次按，有事實足認被告或犯罪嫌疑人有最輕本刑為3
    年以上有期徒刑之罪嫌，並危害國家安全或社會秩序情節重
    大，而有相當理由可信其通訊內容與本案有關，且不能或難
    以其他方法蒐集或調查證據者，得發通訊監察書。通訊監察
    書，偵查中由檢察官依司法警察機關聲請或依職權核發，審
    判中由法官依職權核發，通訊保障及監察法第5條第1項第1
    款、第2項定有明文；而通訊監察錄音之譯文，僅屬依據監
    聽錄音結果予以翻譯之文字，固具文書證據之外觀，但實際
    上仍應認監聽所得之錄音帶或光碟，始屬調查犯罪所得之證
    物；刑事訴訟法第165條之1第2項所稱之證物，如其蒐證程
    序合法，並經合法調查，自具證據能力。因此檢察官如提出
    通訊監察錄音之譯文為其證據方法，實乃以其監聽所得之錄
    音帶或光碟，為調查犯罪所得之證物，法院本應依刑事訴訟
    法第165條之1所列之方法調查，以判斷該錄音帶或光碟是否
    與通訊監察錄音之譯文相符。而監聽錄音製作之譯文，雖通
    常為偵查犯罪機關單方面製作，然若被告或訴訟關係人對其
    真實性並無爭執，經法院於審判期日提示譯文供當事人辨認
    、表示意見並為辯論者，程序自屬適法（最高法院95年度臺
    上字第295號、94年度臺上字第4665號判決意旨參照）。查
    本件由司法警察執行通訊監察所制作之監聽譯文之內容，被
    告及其辯護人、公訴人於原審準備程序及審理中均不爭執上
    開譯文內容之真實性，且經法院依法踐行提示上開監聽譯文
    之調查證據程序，足見上開監聽譯文自有證據能力。至被告
    甲○○之選任辯護人以：96年10月26日謝武龍撥打000000
    0000號行動電話、96年10月28日陳政平撥打0000000000號
    行動電話、96年11月13日、同年月14日施俊男撥打000000
    0000號行動電話，並非被告甲○○所接聽，而聲請聲紋比對
    鑑定，結果因錄音品質不佳而無法為聲紋比對鑑定，然此應
    為證據力之問題，而與證據能力無涉。
二、按被告以外之人（包括證人、鑑定人、告訴人、被害人及共
    同被告等）於檢察事務官、司法警察官或司法警察調查中所
    為之陳述，與審判中不符時，其先前之陳述具有較可信之特
    別情況，且為證明犯罪事實存否所必要者，得為證據，刑事
    訴訟法第159條之2定有明文。所謂「前後陳述不符」之要件
    ，應就前後階段之陳述進行整體判斷，以決定其間是否具有
    實質性差異，惟無須針對全部陳述作比較，陳述之一部分有
    不符，亦屬之。而所謂「較可信之特別情況」之情形，亦應
    就前後陳述時之各種外部情況進行比較，以資決定何者外部
    情況具有可信性。若陳述係在特別可信之情況下所為，則虛
    偽陳述之危險性即不高，雖係審判外陳述，或未經被告反對
    詰問，仍得承認其有證據能力。本件證人王文進、黃建嘉、
    施俊男、黃昭銘、陳政平、謝武龍於警詢中對於其等各向被
    告2人購買甲基安非他命之次數與時間，與其等於原審法院
    審理時所證前後不符，本院審酌其等對於警詢中之證述均未
    有何非出於任意性陳述之外部情況，及其時距案發日較近，
    記憶自較深刻，可立即反應所知，不致因時隔日久而遺忘案
    情；且較無來自被告或其他成員同庭在場之壓力而出於虛偽
    不實之指證，或事後串謀而故為迴護被告之機會，揆諸上開
    說明，其於警詢中所為之陳述，客觀上應具有較可信之特別
    情況，且亦為證明犯罪事實存否所必要者，自得為證據。
三、按被告以外之人於偵查中向檢察官所為陳述，除顯有不可信
    之情況者外，得為證據，刑事訴訟法第159條之1第2項定有
    明文。偵查中對被告以外之人（包括證人、鑑定人、告訴人
    、被害人及共同被告等）所為之偵查筆錄，或被告以外之人
    向檢察官所提之書面陳述，性質上均屬傳聞證據。惟現階段
    刑事訴訟法規定檢察官代表國家偵查犯罪、實施公訴，依法
    其有訊問被告、證人及鑑定人之權，證人、鑑定人且須具結
    ，而實務運作時，檢察官偵查中向被告以外之人所取得之陳
    述，原則上均能遵守法律規定，不致違法取供，其可信度極
    高，職是，被告以外之人前於偵查中已具結而為證述，除反
    對該項供述得具有證據能力之一方，已釋明「顯有不可信之
    情況」之理由外，不宜以該證人未能於審判中接受他造之反
    對詰問為由，即遽指該證人於偵查中之陳述不具證據能力。
    被告甲○○之選任辯護人爭執證人王文進、黃建嘉、施俊男
    、黃昭銘、陳政平、謝武龍於偵訊中之證詞均屬審判外之陳
    述，均無證據能力，惟查證人王文進、黃建嘉、施俊男、黃
    昭銘、陳政平、謝武龍於偵訊中之證詞，均依法具結，又查
    無檢察官有何不法取供、或證人等上開供述有何顯不可信之
    情況，依上揭說明，證人王文進、黃建嘉、施俊男、黃昭銘
    、陳政平、謝武龍於偵查中之證言自均具有證據能力。
貳、認定犯罪事實所憑之證據及理由：
一、訊據上訴人即被告（下稱被告）乙○○於原審審理中固坦承
    販賣第二級毒品甲基安非他命之犯行，惟辯稱：伊並沒有販
    賣如起訴書所載那麼多次，伊販賣予王文進的部分不超過10
    次，施俊男約20、30次，黃昭銘、黃建嘉約1、2 次，並未
    販賣過甲基安非他命予陳政平云云；於本院審理中則辯稱：
    伊並未販賣甲基安非他命，僅係幫人調毒品，賺取一些毒品
    供自己施用而已，且次數亦沒有這麼多云云。被告甲○○亦
    矢口否認有何販賣甲基安非他命之犯行，辯稱：伊並未販賣
    甲基安非他命，王文進那些人伊均不認識，雖偶爾接過
    0000000000號行動電話，惟大部分都是要找「大輪」（即被
    告乙○○），伊僅將該訊息轉達予乙○○請其回電云云。經
    查：
(一)上揭事實，業據證人王文進、黃建嘉、施俊男、黃昭銘迭於
    警詢、偵訊及原審審理中證述綦詳，復有0000000000、0000
    000000號行動電話二支扣案及該電話之監聽譯文在卷足憑，
    堪信為真實。
(二)關於被告2人販售毒品予證人王文進等人之次數，雖證人王
    文進於偵訊及原審審理時證述其共買12次、黃建嘉於偵訊及
    原審審理時證述其共買14次（被告甲○○交付4次，被告乙
    ○○交付10次）、施俊男於偵訊及原審審理中證述其共買10
    0多次、黃昭銘於偵訊及原審審理中證述其共買15次（被告
    甲○○交付5次，被告乙○○交付10次），惟被告乙○○就
    販賣之次數有所爭執，經依卷附被告二人所持有之0000-000
    000、0000-000000號行動電話之通訊監察譯文內容與證人王
    文進、黃建嘉、施俊男、黃昭銘等人於警詢、偵查中所證相
    互勾稽結果：
１、證人王文進以其0000-000000號行動電話撥打被告上揭行動
    電話購買甲基安非他命，分別於：96年9月18日12時6分59
    秒通訊後，在和美鎮與鹿港鎮交界青埔橋附近交易購買500
    元。10月4日21時58分35秒及22時12分11秒通訊後，在和
    美鎮與鹿港鎮交界青埔橋附近水壩（水閘門處）交易購買
    500元。10月28日16時48分13秒通訊後，在和美鎮與鹿港
    鎮交界青埔橋附近7-11便利商店交易購買500元。同日19
    時33分53秒通訊後，在和美鎮與鹿港鎮交界青埔橋附近7-11
    便利商店交易購買1000元，業據證人王文進於警詢中供證明
    確（第0000000000號警卷第65-66頁背面），並有通訊監察
    譯文可參（同上卷第70-73、76頁）。
２、證人黃建嘉以其持有之0000-000000、0000-000000號行動電
    話撥打0000000000號行動電話購買甲基安非他命，分別於：
    96年9月30日19時36分32秒通訊後，在鹿港鎮頂番婆168釣
    蝦場交易購買500元。10月27日13時6分30秒通訊後購買50
    0元。10月28日21時27分43秒通訊後交易購買500元。10
    月29日13時6分36秒通訊後交易購買500元。11月9日12 時
    50分7秒通訊後交易購買500元。業據證人黃建嘉於警詢中供
    證明確（同上警卷第-54頁背面-56頁），並有通訊監察譯文
    可參（同上卷第58-62頁）。
３、證人施俊男以其持有之0000-000000號行動電話撥打0000-00
    0000號行動電話購買甲基安非他命，分別於：96年11月8
    日8時58分44秒、9時15分32秒、35秒、23分21秒、40分28秒
    、11時52分30秒通訊後，在鹿港鎮○○○路邊交易購買1000
    元。11月13日9時58分33分通訊後購買1000元。11月14
    日9時57分28秒通訊後交易購買1000元。業據證人施俊男於
    警詢及偵查中供證明確（偵卷第110-111頁、120-121頁），
    並有通訊監察譯文可參（同上偵卷第115-118頁）。
４、證人黃昭銘以其持有之0000-000000號行動電話撥打0000-00
    0000號行動電話購買甲基安非他命，分別於：96年9月29
    日22時7分48秒通訊後交易購買1000元。10月29日19時56
    分50秒、21時49分、22時35分28秒、22時51分4秒通訊後交
    易購買500元。11月8日18時51分40秒通訊後交易購買500
    元（另96年9月28日16時57分1秒通訊後因被告缺貨而未交易
    ）。業據證人黃昭銘於警詢及偵查中供證明確（偵卷第64頁
    背面-66頁、76-77頁），並有通訊監察譯文可參（偵卷第68
    -72頁）。
５、準此，堪予明確認定之部分應為：證人王文進共4次（500元
    3次、1000元1次）、黃建嘉共5次（均為500元）、施俊男共
    3次（均為1000元）、黃昭銘共3次（500元2次、1000元1次
    ），合計為15次，金額共1萬元。
(三)被告甲○○雖辯稱：伊並無與被告乙○○共同販賣甲基安非
    他命予附表一所示之人，亦未單獨1人販賣甲基安非他命云
    云。然查：
１、證人黃建嘉於偵訊中結證稱：「（有無跟『大仔』（甲○○
    ）、『大輪』（乙○○）買過毒品？）跟大仔買過4次安非
    他命，跟大輪買過10次以上的安非他命」、「（如何聯絡？
    ）我用我的手機打他們的手機聯絡」、「（是否都打000000
    0000？）是，他們用同一個號碼」、「（由誰接聽？）大部
    分都是大輪接的，大仔也接過4次。電話如果是大仔接聽，
    該次就由他出面與我交易」、「（從何時開始向他們買毒品
    ？交易地點？）從96年2月間開始到96年11月13日。交易地
    點在鹿港鎮頂番婆『大仔』住處路口的鴿舍，每次都1人來
    與我交易。『大輪』比較多次，大仔比較少次。我每次買安
    非他命的金額從500元到1000元不等」等語（偵卷第25頁）
    ；其於原審審理時亦結證稱：「我從96年2月開始施用毒品
    ，所以也是那時候才開始向『大仔』購買安非他命，剛開始
    買是1次購買1000元，．．．，地點是在甲○○他家，有鴿
    舍的那邊」．．．、「（你向『大仔』、『大輪』購買安非
    他命的時間是交錯，還是前一段向1個人買，後段才又向另
    一個買？）我都是打0936這支電話，有時候是『大輪』接，
    有時候是『大仔』接，誰接就誰出來交易。」、「（與『大
    輪』的交易地點？）都是在甲○○家與附近的168釣蝦場。
    」、「（你是否知道『大輪』與『大仔』是什麼關係，為何
    你打同壹支0936電話，有時候是『大輪』接，有時候是『大
    仔』接？）『大仔』是『大輪』的大哥。」、「（是否均有
    完成交易？）是。他們都是1個人前來，沒有2人一起前來。
    」等語（原審卷二第17頁正反面）。
２、證人黃昭銘於偵訊中結證稱：「（認識甲○○、乙○○否？
    ＜提示照片＞）認識，我叫甲○○『大仔』、叫乙○○『大
    輪』。」、「（為何認識？）我弟黃建嘉有跟他們買過毒品
    ，我知道後，與我弟一起去找過他們買。」、「（向他們買
    過幾次毒品？）向甲○○買過5次、向乙○○買過10幾次的
    安非他命，沒有買過海洛因。」、「（如何向甲○○購買？
    ）我用我的手機打甲○○的手機聯絡。」、「（是否是0000
    000000？）是。」、「（從何時起開始買？）．．．。我一
    開始是找大仔（甲○○）買，於6月間換大輪（乙○○）與
    我交易，後來除非找不到大輪才會再找大仔。」、「（何時
    第一次與大輪見面？）96年5、6月間有1次我跟大仔買毒品
    ，由大輪送毒品來給我，後來就換成跟大輪交易，0936那支
    電話是大仔跟我講的，後來就都打0936那支找大輪買，買到
    11月，但有幾次我找不到大輪，又打0935那支找大仔買，最
    後1次打給大仔是96年11月初，是他本人出來與我交易。」
    、「（交易地點？）鹿港鎮頂番婆甲○○住處附近鴿舍前交
    易，我去時，大部分都會看到甲○○、乙○○兩人在一起，
    但都是乙○○出來與我交易，偶爾乙○○不在，甲○○才會
    出面，另外大輪也曾在鹿港鎮○○路附近的加油站與我交易
    。每次交易都是一手交錢一手交貨。」等語（偵卷第75-76
    頁）；於原審審理時結證稱：「（你說從96年4、5月開始是
    先找『大仔』甲○○購買安非他命，打他的0000-000000這
    支手機，後來在96年6月間才換『大輪』乙○○與你交易，
    所以後來就打0936這支電話找『大輪』購買安非他命，但中
    間有幾次因為找不到『大輪」，所以又打0935那支找『大仔
    』甲○○購買，最後一次是96年11月找『大仔』，是甲○○
    出面與你交易，是否實在？）對」、「（你之前所證的這幾
    次，購買安非他命金額，向甲○○交易5次，向乙○○交易
    10次，是否記得交易金額各多少？）不記得了，向甲○○交
    易的3至4次都是500元，1000元是1至2次。向乙○○購買的
    10次，也是500元比較多，約有7次，剩下的3次都是購買100
    0元」、「（與他們2人交易的地點是否有固定？）全部都在
    鴿舍那邊，有1、2次『大輪』跟我約在鹿草路的加油站。」
    ．．．、「（你打0935、0936電話是否有固定的人接聽？）
    0935不一定，有時候是『大仔』接，有時候是『大輪』接，
    0936都是『大輪』接的」等語（原審卷二第20頁背面）。
３、證人王文進於偵訊中結證稱：「（有無跟『國農』（甲○○
    ）、『大輪』（乙○○）買過毒品？）95年3月間到95年10
    月，跟『國農』買過10次安非他命，我用我的手機00000000
    00撥甲○○0000000000的電話聯絡，後來該門號『大輪』也
    有繼續使用，但比較少。我與『國農』約在鹿港鎮頂番婆的
    水閘門處交易，每次買500到1000元的安非他命，一手交錢
    ，一手交安非他命。後來『國農』於95年10月間跟我講以後
    要買安非他命的話打0936 的電話聯絡，找『大輪』買。我
    跟『大輪』買過約12次的安非他命，用我的手機打電話給『
    大輪』，約在頂番婆的水閘門或鹿港鎮○○○路口的7-11前
    交易，都是『大輪』來與我交易，金額500元到1000元不等
    。」等語（偵卷第29頁）；其於原審審理時則結證稱：「（
    你是否記得向甲○○購買過幾次安非他命？每次購買的價格
    多少？）買過1次。後來甲○○跟我介紹去向『大輪』購買
    ，大約1年多前，約95年底我就改向『大輪』購買安非他命
    。」．．．、「（你向甲○○購買安非他命時，是否使用
    0935這支電話？）是。」、「（後來為何會使用0936這支電
    話？）0936是『大輪』的，這支電話是甲○○告訴我的，甲
    ○○告訴我以後要買安非他命直接向『大輪』購買。」．．
    ．、「（你向甲○○購買安非他命的地點在哪裡？）頂番婆
    的大霸水閘門。」、「（你為何知道0935這支電話是「大輪
    」繼續使用，但比較少？）因為我打0936這支電話如果不通
    的話，我就會打0935這支，0935這支電話有時候是『大輪』
    拿的，有時候是甲○○拿的，我無法確定是何人拿的。」．
    ．．、「（你說向甲○○購買10次及向『大輪』購買12次，
    是否都有完成交易？）都有。」、「（交易時，是否都是1
    個人來？2人都有出現？）都是1個人來，看我那次是與何人
    聯絡，就是誰來。」等語（原審卷二第9-10頁）。
二、本件雖因被告甲○○否認犯罪，被告乙○○亦否認部分犯行
    ，彼等究係以如何之價格販入甲基安非安他命尚無從查知，
    而王文進、黃建嘉、施俊男、黃昭銘、陳政平、謝武龍等證
    人亦未能就渠等向被告甲○○或被告甲○○、乙○○2人各
    次所購甲基安非他命之重量為精確之證述，致無從知悉被告
    甲○○、乙○○2人販賣甲基安非他命之實際利得。惟按販
    賣毒品之所謂販賣行為，係行為人基於營利之目的，而販入
    或賣出毒品而言。販賣毒品者，其主觀上須有營利之意圖，
    且客觀上有販賣之行為，即足構成，至於實際上是否已經獲
    利，則非所問。即於有償讓與他人之初，係基於營利之意思
    ，並著手實施，而因故無法高於購入之原價出售，最後不得
    不以原價或低於原價讓與他人時，仍屬販賣行為。必也始終
    無營利之意思，縱以原價或低於原價有償讓與他人，方難謂
    為販賣行為，而僅得以轉讓罪論處（最高法院93年度臺上字
    第165號刑事判決意旨參照）。復衡以近年來毒品之濫用，
    危害國民健康與社會安定日益嚴重，治安機關對於販賣或施
    用毒品之犯罪行為，無不嚴加查緝，各傳播媒體對於政府大
    力掃毒之決心亦再三報導，已使毒品不易取得且物稀價昂，
    苟被告甲○○、乙○○2人於有償交付甲基安非他命之交易
    過程中無利可圖，縱屬至愚，亦無甘冒被取締移送法辦判處
    重刑之危險而平白從事上開甲基安非他命交易之理，是其販
    入之價格必較其出售之價格為低，而有從中賺取買賣價差牟
    利之意圖及事實，應屬合理之認定；又販賣毒品甲基安非他
    命係違法行為，非可公然為之，而甲基安非他命亦無公定價
    格，係可任意分裝增減分量，且每次買賣之價格、數量，亦
    隨時依雙方之關係深淺、資力、需求量、對行情之認知、來
    源是否充裕、查緝是否嚴緊、購買者被查獲時供述購買對象
    之可能風險之評估等因素，而異其標準，機動調整，非可一
    概論之。從而販賣之利得，除非經行為人坦承犯行或價格、
    數量俱臻明確外，實難察得其交易實情，然販賣者從價差或
    量差中牟利，方式雖異，惟其販賣行為在意圖營利則屬同一
    。從而，舉凡有償交易，除足以反證其確係另基於某種非圖
    利本意之關係外，通常尚難因無法查悉其販入價格，作為是
    否高價賣出之比較，即諉以無營利之意思而阻卻販賣犯行之
    追訴。本件如附表一編號1至5及附表二編號1至3所示均屬有
    償行為，且被告甲○○、乙○○2人係前往特定約定地點交
    付甲基安非他命並收取價款，倘非有厚利可圖，自無平白甘
    冒觸犯重罪之風險而特意有償交付甲基安非他命之理，足認
    被告甲○○、乙○○2人主觀上均確有營利之意圖甚明。
三、查刑法於94年2月2日修正公布，並自95年7月1日起生效施行
    ，修正後刑法刪除第56條之連續犯規定，而基於概括之犯意
    ，連續數販賣毒品之行為，於刑法修正刪除連續犯規定之前
    ，均依連續犯論以一罪，依該次刑法第56條修正理由之說明
    ，謂：「對繼續犯同一罪名之罪者，均適用連續犯之規定論
    處，不無鼓勵犯罪之嫌，亦使國家刑罰權之行使發生不合理
    之現象」、「基於連續犯原為數罪之本質及刑罰公平原則之
    考量，爰刪除有關連續犯之規定」等語，即係將本應各自獨
    立評價之數罪，回歸本來就應賦予複數法律效果之原貌。而
    所謂集合犯是指立法者所制定之犯罪構成要件中，本就預定
    有數個同種類之行為將反覆實行之犯罪而言，將各自實現犯
    罪構成要件之反覆多數行為，解釋為集合犯，而論以一罪。
    是以對於集合犯，必須從嚴解釋，以符合立法本旨。觀諸毒
    品危害防制條例所定之販賣毒品罪之構成要件文義，實無從
    認定立法者本即預定該犯罪之本質，必有數個同種類行為而
    反覆實行之集合犯行，故販賣毒品罪，難認係集合犯。因此
    ，就刑法修正施行後多次販賣毒品之犯行，採一罪一罰，始
    符合立法本旨（最高法院97年度台上字第99號刑事判決意旨
    參照）。是被告甲○○、乙○○二人就事實欄所示各次販賣
    甲基安非他命之行為，各應屬數罪併罰關係，公訴意旨認係
    接續犯之一罪，尚有未當。
四、本件被告甲○○、乙○○2人販賣第二級毒品之犯行，事證
    明確，堪以認定。被告甲○○之辯護人於本院審理中雖聲請
    傳訊證人王文其，以證王文進未曾養鴿，證稱其係因養鴿
    而認識被告甲○○，足資明瞭證人王文進所證不實，惟查證
    人王文進於上揭時地向被告2人購買甲基安基他命乙情，業
    據其於偵查及原審供證明確，至其有無養鴿，核與上揭事實
    之認定並無關聯性，自無再行傳訊調查之必要，附此敘明。
、論罪科刑之理由：
一、查甲基安非他命係毒品危害防制條例第2條第2項第2款所定
    之第二級毒品，不得非法販賣或持有。核被告甲○○、乙○
    ○所為15次犯行，均係犯毒品危害防制條例第4條第2項販賣
    第二級毒品罪，被告2人就各次販賣第二級毒品甲基安非他
    而持有該毒品之低度行為，應各為販賣之高度行為所吸收，
    均不另論罪。又其2人就本件之15次犯行，均有犯意之聯絡
    及行為之分擔，均為共同正犯。被告二人所犯15 罪，均犯
    意各別，行為不同，均應分論併罰。
二、原審予以論罪科刑，固非無見，惟查：被告二人共犯15次
    之販賣第二級毒品犯行，原審認被告二人共同販賣144次、
    被告甲○○單獨販賣15次、及二次連續販賣，事實認定容有
    未合。被告甲○○前犯罪執行完畢距本案已逾5年以上，
    非屬累犯，原審論以累犯，亦屬不當。本案均為95年7月1
    日刑法修正後所犯，並無新舊刑法比較問題，原審就被告甲
    ○○所犯其中部分為新舊法比較後以修正前刑法論處，亦非
    正確。被告甲○○否認犯行及被告乙○○否認部分犯行而執
    詞上訴分別指摘原判決不當，雖非可採，然原判決既有上揭
    可議而無可維持，應由本院將原判決撤銷改判。爰審酌被告
    甲○○前有強盜前科，被告乙○○前曾施用毒品而受觀察、
    勒戒，均不知悔改，竟鋌而走險從事販毒交易，販賣之對象
    達4人，次數達15次，助長毒品流通，致生危害於社會，，
    及其等犯罪之目的、動機，暨公訴人就被告甲○○部分求處
    有期徒刑15年以上，就被告乙○○部分求處有期徒刑12 年
    以上等一切情狀，分別量處如主文第2、3項所示之刑，並定
    其應應執行刑。次按犯罪在96年4月24日以前者，所宣告之
    有期徒刑、拘役或罰金，除中華民國96年罪犯減刑條例另有
    規定外，減其刑期或金額2分之1；又按犯毒品危害防制條例
    第4條之罪，經宣告死刑、無期徒刑或逾有期徒刑1年6月之
    刑者，不予減刑，中華民國96年罪犯減刑條例第2條第1項第
    3款、第3條第1項第7款定有明文。查本件被告甲○○、乙○
    ○所犯各罪之犯罪時間雖均在96年4月24日前，惟其宣告刑
    均逾有期徒刑1年6月，依上揭規定皆不得減刑，附此敘明。
三、沒收部分：按毒品危害防制條例第19條第1 項規定：犯第4
    條之罪者，其供犯罪所用或因犯罪所得之財物，均沒收之，
    如全部或一部不能沒收時，追徵其價額或以其財產抵償之。
    但該條項並無如同條例第18條第1 項所定「不問屬於犯人與
    否，沒收之」之明文，自屬相對沒收主義之立法。是其應沒
    收之物，應以屬被告或共犯所有者為限。又該規定所稱「追
    徵其價額」者，係指所沒收之物為金錢以外之其他財物而無
    法沒收時，應追徵其價額，使其繳納與原物相當之價額。如
    所得財物為金錢而無法沒收時，始應「以其財產抵償之」（
    最高法院95年度台上字第305號判決意旨參照）。又所謂「
    其因犯罪所得之財物」，並不以當場搜獲扣押者為限；而販
    賣毒品所得之對價，不問其中何部分屬於成本，何部分屬於
    犯罪所得之財物，應均予沒收，始與上開法條之規定符合；
    且因犯罪所得之財物，亦不能與正常營利事業計算營利所得
    之情形，相提並論（最高法院65年度第5次刑庭庭推總會議
    決議意旨參照）。查：
  (一)扣案行動電話共2支（分別含0000000000、0000000000號SIM
    卡），係被告乙○○所有，而其內之0000000000、00000000
    00號SIM卡，雖非登記於被告乙○○名下，但已據被告乙○
    ○向其友人購得，業據其於原審審理時供承在卷，應均依毒
    品危害防制條例第19條第1項前段之規定宣告沒收。
  (二)按沒收含有保安處分之性質，在剝奪犯罪者因犯罪而取得之
    財產上利益，以遏止犯罪，與罰金屬刑罰之性質有別，故對
    於各共犯應採連帶沒收主義，不得就全體共犯之總所得，對
    於各共犯重複諭知沒收（最高法院94年度台上字第1971號判
    決意旨參照）。是被告甲○○、乙○○共同販賣第二級毒品
    甲基安非他命所得共1萬元應予連帶沒收，如全部或一部不
    能沒收時，以被告甲○○、乙○○之財產連帶抵償之。
四、不另為無罪之諭知部分：
(一)公訴意旨另略以：被告甲○○、乙○○尚有多次共同或單獨
    販賣安非他命販賣安非他命之犯行：
１、其二人共同自95年10月間某日起至96年10月間某日止，以每
    次500元至1000元不等之價錢販賣安非他命予王文進約8次（
    起訴書認係12次，經扣除上揭事實欄所認定之4次）。
２、其二人共同自96年2月間起96年11月13日止，以每次500元至
    1,000元不等之價錢販賣安非他命予黃建嘉約9次以上（起訴
    書認係14次，經扣除上揭事實欄所認定之5次）。
３、其二人共同自96年3月間某日起至96年11月間某日止，以每
    次500元至2,000元不等之價錢販賣安非他命予施俊男，約成
    交117次（起訴書認係120次，經扣除上揭事實欄所認定之3
    次）。
４、其二人共同自96年5月間某日起至96年11月間某日止，以每
    次500元至1000元不等之價錢販賣安非他命予黃昭銘，約成
    交12次以上（起訴書認係15次以上，經扣除上揭事實欄所認
    定之3次）。
５、其二人共同自96年10月間某日起至96年10月底某日止，以每
    次1000元之價錢販賣安非他命予陳政平，約成交3次。
６、被告甲○○另單獨：自87年間某日起至89年間某日止，以
    每次1000元之價格販賣安非他命予謝武龍，約成交10至20次
    。自95年3月間某日起至95年10月間某日止，以每次500元
    至1000元不等之價錢販賣安非他命予王文進，約成交10次。
(二)公訴意旨認被告二人尚涉有此部分犯嫌，係以證人王文進、
    黃建嘉、施俊男、黃昭銘、陳政平、謝武龍等人之證述及通
    訊監察譯文為主要論據，惟訊據被告二人均堅決否認此部分
    犯行，經查：
１、就證人王文進、黃建嘉、施俊男、黃昭銘向被告二人購買安
    非他命部分，據通訊監察譯文所示，如事實欄所示部分足堪
    認定，其餘部分則尚乏積極證據可憑，而證人證人王文進、
    黃建嘉、施俊男、黃昭銘等人就所購買之次數，於警詢、偵
    查及原審審理中所證亦欠一致，且其等所證關於購買之次數
    亦均僅為約略之數，依罪疑唯輕原則，應以其等所證與通訊
    監察譯文相符部分之犯行為限，其餘部分尚嫌乏據而非足採
    認。
２、證人陳政平向被告購買安非他命部分，據被告乙○○辯稱：
    因伊與證人陳政平不熟，故陳政平雖有打電話請伊幫他調取
    毒品，但伊沒有幫他調，印象中從來沒有交易成功云云，而
    卷內就此部分亦僅有證人陳政平於96年10月28日以其所持有
    之0000-000000、0000-00 0000號行動電話撥打0000-000000
    號之通訊監察譯文足憑，依是日中午12時19分之對話內容：
    「B（即證人陳政平）：我和尚他朋友。A（即被告乙○○）
    ：你是跑去哪裡，我剛才幫你調好了，結果找不到你。B：
    我想說沒有就，那現在有辦法調嗎…」（偵卷第88-90頁）
    ，及其於警詢中就該次通訊內容證述：「（警方提示譯文於
    96年10月28日下午21時33分21秒及21時42分30秒及22時39分
    39分42秒是你與誰之對話？其譯文內容代表何意思？）也是
    我跟乙○○綽號大輪的對話，內容是代表我要向乙○○購買
    安非他命，但乙○○表示他身上沒有安非他命，我要乙○○
    去幫我調貨，後來乙○○表示調不到安非他命，所以那一次
    購買沒有成功」等語（偵卷第81-82頁）；於偵訊中亦證稱
    ：「「（交易過幾次？）大仔接聽的那2次，我問他有無毒
    品，他都講那邊沒有東西，沒有交易成功。．．．」等語（
    偵卷第99頁），而其於偵查中所證之其餘部分不僅有欠明確
    ，更無其他事證可資參佐，亦難遽予採信。
３、至於證人謝武龍部分，除卷附96年10月26日之通訊監察譯文
    外，其於偵查中所證部分，承上理由，亦非能遽信，而證人
    謝武龍於偵訊中結證稱：「．．．後來於96年10月26日再次
    打電話給甲○○要跟他買毒品，他要我打另1支電話，接聽
    的應該是乙○○，我第一次去他家時有看過他1次，乙○○
    跟我約在我親戚工廠附近交易，但我怕被發現，後來就沒有
    去了等語（偵卷第21頁）；於審理時亦結證稱：「「（96年
    10月你還有無向甲○○購買安非他命？）那時候有想要買，
    所以96年10月中有去找過甲○○，然後甲○○給我他的電話
    號碼0935開頭的，後來我打過1次，他叫我打另外1支電話聯
    絡，聯絡那邊有沒有安非他命。」．．．、「（你有無打另
    外壹個人的行動電話？）我有打，但我沒有過去，因為約的
    地點在我以前工廠的附近，我害怕被工廠老闆看到，我就沒
    有過去了。」等語（原審卷二第13-14頁），參以96年10月
    26日下午1時2分謝武龍以00-0000000撥打0000000000號之電
    話監聽譯文：「B：現在有嗎？A：你是誰。B：我阿春他姪
    子。A：哪一個。B：就上次颱風天去找你，而你在綁鴿舍的
    那一個。A ：喔，什麼事。B：你不是說要東西的話先打給
    你。A：我人不在家，你找當天另外那個在綁鴿舍的那一個
    。B：我沒有他的電話。A：你打0000000000。B：好，我打
    給他。」，及同下午1時4分謝武龍以0000000000撥打000000
    0000號之電話監聽譯文：「B：現在方便嗎？A：你是誰。B
    ：上次你說要的話，可以找你。A：我怎麼沒印象。B：我剛
    才有打你大哥，他叫我打給你。A：要多少。B：1張。A：你
    要約在哪裡。B：我在家裡，隔壁村。A：看要在哪裡。B：
    發電廠那裡。A：那裡。B：你們那裡不是有1個宮，宮後面
    有發電廠那裡。A：喔，過來一點好了。B：在那裡。A：往
    前不是有1條小路。B：你說噴水那裡。A：對。B：那我現在
    過去，1、2分就到了。A：好。」（偵卷第12-13頁），足見
    證人謝武龍所證述於96年10月26日欲向被告甲○○購買甲基
    安非他命，被告甲○○則介紹被告乙○○予伊，惟伊撥打被
    告乙○○之電話後未依約前往而未成交，是此部分尚無從對
    被告論以販賣安非他命之罪。
４、本件除上開論罪科刑部分外，公訴人所起訴之其餘次數，尚
    乏確切證據足認被告甲○○、乙○○二人犯罪，惟因公訴人
    認與前揭論罪科刑部分有集合犯之實質上一罪關係，爰不另
    為無罪之諭知，附此敘明。
據上論結，應依刑事訴訟法第369條第1項前段、第364條、第299
第1項前段，毒品危害防制條例第4條第2項、第19條第1項，刑法
第11條、第28條、第51條第5款，判決如主文。
本案經檢察官簡文鎮到庭執行職務。
中    華    民    國    97    年    8     月    27    日
            刑事第十庭    審判長法  官  林  照  明
                                法  官  郭  瑞  祥
                                法  官  林  欽  章
上列正本證明與原本無異。
如不服本判決應於收受送達後10日內向本院提出上訴狀，其未敘
述上訴之理由者並得於提起上訴後10日內向本院補提理由書（均
須按他造當事人之人數附繕本）。
                                書記官  許  哲  禎
中    華    民    國    97    年    9     月    2     日
毒品危害防制條例第4條
製造、運輸、販賣第二級毒品者，處無期徒刑或7年以上有期徒
刑，得併科新臺幣7百萬元以下罰金。


司法院資訊處製作；財團法人民間司法改革基金會備份。
